【裁判字號】    90,訴,10
【裁判日期】    900208
【裁判案由】    偽造有價證券等
【裁判全文】
臺灣臺東地方法院刑事判決                              九十年度訴字第一號
    公  訴  人  臺灣臺東地方法院檢察署檢察官
    被      告  乙○○
右列被告因偽造有價證券等案件，經檢察官提起公訴（八十九年度偵字第一七○六號
），本院判決如左：
    主  文
乙○○連續意圖供行使之用，而偽造有價證券，處有期徒刑貳年。緩刑肆年。
偽造「陳盈萱」、「鍾李美玲」名義所分別簽發之本票各壹拾肆張、壹拾參張；偽造
「陳盈萱」、「鍾李美玲」之印章各壹枚均沒收。
    事  實
一、乙○○於民國（下同）八十七年五月十日，在臺東縣臺東市○○路○段四四七號
    住處，自任會首召開每月每會新臺幣（下同）二萬元、外標制、會員連會首計二
    五員、每月十號開標、得標之會員須簽發加計標金數額之本票交付會員，作為收
    取會款擔保之民間互助會一組，惟乙○○在無法如數募集會員之情況下，遂於會
    單上編號第十一號、第二十五號上，虛捏填載以「陳太太」、「鍾金添」為名義
    之會員，並意圖為自己不法所有之概括犯意，於八十八年一月份該會第十標、同
    年二月第十一標時，分別以「陳盈萱」、「鍾李美玲」之名義填具標息及偽造署
    押之標單參與競標得標（標單已丟棄未扣案），且為順利向活會會員取得會款，
    竟意圖為自己不法之所有及意圖供行使之用偽刻「陳盈萱」、「鍾李美玲」之印
    章各一枚，再連續蓋用各上開印章於本票發票人簽章處，偽造出以「陳盈萱」；
    「鍾李美玲」及自己名義為共同發票人所開立本票十四張；十三張（前開本票中
    ，除已知票號有三八六三八三號、三八六三八六號、三八六三八八號；四一七八
    七六號、四一七八七七號、四一七八八二號外，其餘均票號不詳），再持前開偽
    造之本票向當期之活會會員收取會款而行使之，並隱瞞前揭本票均係偽造之事實
    ，致活會會員陷於錯誤，以為確係「陳盈萱」；「鍾李美玲」所開立之本票而可
    供擔保，遂如數交付會款予乙○○，嗣經活會會員甲○○查覺有異，始知上情。
    而乙○○在無法還錢之情形下，於八十九年四月十八日，在偵查機關知悉上開犯
    罪前，以書狀向臺灣臺東地方法院檢察署坦承右揭犯行。
二、案經乙○○向臺灣臺東地方法院檢察署檢察官自首偵查起訴。
    理  由
一、訊據右揭犯罪事實，業據被告乙○○於偵查中及本院審理中坦承不諱，核與證人
    甲○○、陳李富味所證述之情節相符，此外並有合會會單及本票影本附卷可資佐
    證，被告自白與事實相符，其犯行洵堪認定。
二、查標單上記載會員名義及投標之金額，乃表示一定用意之證明，依刑法第二百二
    十條第一項規定應以私文書論。核被告乙○○所為，係犯刑法第三百三十九條第
    一項詐欺罪；同法第二百十六條、第二百二十條、第二百十條之行使偽造私文書
    罪；同法第二百零一條第一項意圖供行使之用而偽造有價證券罪。被告偽造標單
    之私文書後，進而持以行使，偽造之低度行為應為行使之高度行為所吸收；偽造
    有價證券而復持以行使，其行使行為吸收於偽造行為之中，均不另論罪。又偽造
    私文書、有價證券內容中所為之偽造署押及所蓋之印文，為偽造私文書、有價證
    券之部份行為；偽造印章之犯行為偽造有價證券之階段行為，為偽造有價證券行
    為所吸收，均不另論。被告先後多次詐欺取財、行使偽造私文書及意圖供行使而
    偽造有價證券之犯行，均時間緊接，方法相同，觸犯構成要件相同之罪，顯均係
    基於概括之犯意反覆為之，均為連續犯，依刑法第五十六條之規定，均以一罪論
    ，並均依法加重其刑。被告所犯上開連續詐欺取財罪、連續行使偽造私文書、連
    續意圖供行使而偽造有價證券各罪間，有方法結果之牽連關係，為牽連犯，應從
    一重之連續意圖供行使而偽造有價證券罪處斷。被告於上開犯行未為任何有偵查
    犯罪職權之公務員知悉前，以書狀向臺灣臺東地方法院檢察署承認首揭犯行，此
    有被告自首狀一紙在卷可考，而不逃避接受裁判, 已合於刑法第六十二條前段所
    定對於未發覺之犯罪自首而接受裁判之要件，應依該條規定減輕其刑。審酌被告
    為圖取得會款，擅自偽造他人名義之標單、本票持用，業對他人權益造成危害，
    惟犯後坦承犯行，念其顯係因經濟困難，且係為求順利取得會款，方為本件犯行
    ，及供承業已其他活會會員達成清償協議；並已與告訴人成立民事上和解、分期
    清償告訴人之損失，有和解書一份在卷足憑，及其他一切等情狀，爰酌情量處如
    主文所示之刑，被告先前未曾受有期徒刑以上刑之宣告，有臺灣高等法院被告全
    國前案紀錄表一紙在卷可稽，信其經此次偵、審程序後，應知所警惕，無再犯之
    虞，本院衡情，認其所受上開刑之宣告，以暫不執行為當，爰併予宣告緩刑四年
    ，以啟自新。
    前開票號三八六三八三號、三八六三八六號、三八六三八八號；四一七八七六號
    、四一七八七七號、四一七八八二號本票計六張，應依刑法第二百零五條之規定
    予以宣告沒收，至其餘同屬偽造之不詳票號之本票貳拾壹張，雖未扣案，但依刑
    法第二百零五條規定，因屬義務沒收之物，且亦無證據足認前開物品業已滅失，
    是依法仍應諭知沒收；復偽造「陳盈萱」、「鍾李美玲」之印章各一枚，依刑法
    二百十九條之規定，不問屬於被告與否，均沒收之；又本票上偽造「陳盈萱」、
    「鍾李美玲」之印文，係屬偽造本票之一部分，已因本票之沒收而包括在內，爰
    不另為沒收之諭知。至未扣案之標單，已因被告丟棄滅失，業經被告供明在卷，
    爰不併為沒收之宣告，附此敘明。
據上論斷，應依刑事訴訟法第二百九十九條第一項前段，刑法第五十六條、第二百零
一條第一項、第二百十條、第二百十六條、第三百三十九條第一項、第五十五條、第
六十二條前段、第二百零五條、第二百十九條，罰金罰鍰提高標準條例第一條前段，
判決如主文。
本案經檢察官陳弘能到庭執行職務
中       華       民       國     九十    年      二     月      八     日
                      臺灣臺東地方法院刑事庭
                                        法  官  陳兆翔
右正本證明與原本無異。
如不服本判決，應於判決送達後十日內向本院提出上訴狀。（須附繕本）
「切勿逕送上級法院」
                                        書記官  蘇美琴
中       華       民       國     九十    年      二     月      九     日
附記
刑法第二百零一條第一項
意圖供行使之用，而偽造、變造公債票，公司股票或其他有價證券者，處三年以上十
年以下有期徒刑，得併三千元以下罰金。
刑法第二百十條
偽造、變造私文書，足以生損害於公眾或他人者，處五年以下有期徒刑。
刑法第二百十六條
行使第二百十條至第二百十五條之文書者，依偽造、變造文書或登載不實事項或使登
載不實事項之規定處斷。
刑法第三百三十九條第一項
意圖為自己或第三人不法之所有，以詐術使人將本人或第三人之物交付者，處五年以
下有期徒刑、拘役或科或併科一千元以下罰金。


司法院資訊處製作；財團法人民間司法改革基金會備份。
